【裁判字號】    92,交易,350
【裁判日期】    921231
【裁判案由】    業務過失傷害
【裁判全文】
臺灣臺北地方法院刑事判決                        九十二年度交易字第三五０號
    公  訴  人  臺灣臺北地方法院檢察署檢察官
    被      告  甲○○  男，六.
右列被告因業務過失傷害案件，經檢察官聲請簡易判決處刑（九十一年度調偵字第五
三０號），本院臺北簡易庭認不宜以簡易判決處刑，移由本院刑事庭依通常程序審理
，本院判決如左：
    主    文
甲○○從事業務之人，因業務上之過失傷害人，處有期徒刑月，如易科罰金，以
佰元折算壹日。
    事    實
一、甲○○為原為奧地利駐華商務代表辦事處司機（業於民國九十一年一月一日離職
    ），負責駕駛外賓使館小客車載運奧地利駐華人員，為從事駕駛業務之人；九十
    年十一月二十日上午十一時十分許甲○○仍為奧地利駐華商務代表辦事處司機期
    間，其駕駛車牌號碼外０三一八號外賓使館小客車搭載奧地利駐華人員，沿臺北
    市○○街由西向東方向行駛，行經該路段與博愛路交岔路口，擬左轉北向進入博
    愛路，原應注意汽車行近行人穿越道前，應減速慢行，遇有行人穿越時，無論有
    無交通警察指揮或號誌指示，均應暫停讓行人先行通過，而當時天氣晴、日間自
    然光線、視距良好、市區○○道路乾燥、無缺陷及障礙，行車管制號誌運作正常
    ，依其智識、能力又無不能注意之情事，詎甲○○竟疏未注意行人穿越道上有無
    行人通過，貿然左轉北向駛越路口北側東西向行人穿越道、擬進入博愛路，適有
    行人乙○○沿臺北市○○街、博愛路交岔路口北側東西向行人穿越道由東向西方
    向穿越博愛路，見狀閃避不及，甲○○所駕車輛右前車角遂撞及乙○○，乙○○
    因而倒地，受有右轉子間骨折之傷勢。甲○○肇事後，於警員前往現場、醫療院
    所處理時，不逃避接受裁判而當場向警員自首、承認為肇事人而願接受裁判。
二、案經乙○○訴由臺灣臺北地方法院檢察署檢察官聲請簡易判決處刑，本院臺北簡
    易庭認不宜以簡易判決處刑，移由本院刑事庭依通常程序審理。
    理    由
一、訊據被告甲○○固不否認於右揭擔任奧地利駐華商務代表辦事處司機期間駕駛車
    牌號碼外０三一八號外賓使館小客車搭載奧地利駐華人員，沿臺北市○○街由西
    向東方向行駛，行經該路段與博愛路交岔路口，擬左轉北向進入博愛路之際，所
    駕車輛右前車角與沿路口北側東西向行人穿越道由東向西方向穿越博愛路之行人
    即告訴人乙○○碰撞，乙○○受有右轉子間骨折傷勢等情，惟矢口否認因過失傷
    害告訴人，辯稱：當日係告訴人飲酒後意識不清、步履不穩而自行跌倒受傷，其
    所駕車輛並未撞及告訴人，僅告訴人自行跌倒之際略觸及其所駕車輛右前車角云
    云。
二、經查：
（一）被告於擔任奧地利駐華商務代表辦事處司機期間之九十年十一月二十日上午十
      一時十分許，駕駛車牌號碼外０三一八號外賓使館小客車搭載奧地利駐華人員
      ，沿臺北市○○街由西向東方向行駛，行經該路段與博愛路交岔路口，擬左轉
      北向進入博愛路，疏未注意行人穿越道上有無行人通過，貿然左轉北向駛越路
      口北側東西向行人穿越道、擬進入博愛路，適告訴人沿臺北市○○街、博愛路
      交岔路口北側東西向行人穿越道由東向西方向穿越博愛路，見狀閃避不及，被
      告所駕車輛右前車角遂撞及告訴人，告訴人因而倒地，受有右轉子間骨折傷勢
      之事實，業據告訴人於警、偵訊中指訴歷歷，核與臺北市政府警察局中正第一
      分局道路交通事故調查報告表、談話紀錄表、補充資料表、車輛照片、診斷證
      明書所載相符，並經被告於當日製作道路交通事故調查報告表、談話紀錄表時
      自承不諱；而當時天氣晴、日間自然光線、視距良好、市區○○道路乾燥、無
      缺陷及障礙，行車管制號誌運作正常，依被告之智識、能力又無不能注意之情
      事，亦據臺北市政府警察局信義分局交通分隊據報處理之員警觀察、記載明確
      ，有道路交通事故調查報告表附卷可稽。
（二）被告雖自九十一年五月二十八日檢察官訊問時起否認因過失傷害告訴人，辯稱
      當日係告訴人飲酒後意識不清、步履不穩而自行跌倒受傷，其所駕車輛並未撞
      及告訴人，僅告訴人自行跌倒之際略觸及其所駕車輛右前車角云云，然前開犯
      罪事實業據告訴人於警、偵訊中指訴纂詳，核與臺北市政府警察局中正第一分
      局道路交通事故調查報告表、談話紀錄表、補充資料表、車輛照片、診斷證明
      書所載一致，前已述及，並據被告於當日製作警訊筆錄時供承屬實，有道路交
      通事故調查報告表、九十年十一月二十日上午十一時四十分許之談話紀錄表可
      考，該等交通事故調查報告表、談話紀錄表並均經被告親自簽名、捺指紋確認
      ，此經被告當庭辨識後坦認無訛，衡諸常情，被告製作交通事故調查報告表、
      談話紀錄表時，事故甫發生未久，其對事故發生情節記憶應較為清晰、正確，
      所述事故經過亦較無經潤飾、刪改之可能，該紙談話紀錄表係在臺北市立中興
      醫院製作，員警訊問時亦無可能對被告施以強暴、脅迫、利誘、詐欺、疲勞訊
      問或其他不正之方法，且告訴人與被告素不相識、並無任何宿怨仇隙，此為被
      告所不爭執，告訴人如非遭被告所駕車輛撞及受傷，何以甘冒求償無門之風險
      、容任真正肇事人離去、以陷被告於過失傷害罪責？而告訴人當日經送醫療院
      所診療結果，所受傷勢為右轉子間骨折，前已提及，告訴人為十五年二月十二
      日生，斯時已高齡七十五歲，此觀診斷證明書、交通事故談話紀錄表之記載自
      明，以該等傷勢，高齡七十五歲之告訴人又焉有可能強忍骨折之巨大痛楚，沿
      行人穿越道步行至道路中央，再坐倒恰行經該處之被告所駕車輛車頭右前方，
      以羅織誣陷素不相識之被告？況被告於本院調查、審理中陳稱告訴人係在其所
      駕車輛右前方緩緩坐倒地面，如其所述屬實，告訴人又豈會受有右轉子間骨折
      之傷勢？再者，被告於檢察官偵訊及本院調查、審理中均陳稱業已支付告訴人
      之醫療費用達新臺幣五萬六千餘元，甚且給付告訴人配偶新臺幣千餘元之交通
      費用，此與證人即告訴人配偶邱肖玉於檢察官偵查中之證述一致，非無可採，
      而告訴人如係自行跌倒受傷，被告又何需為其支付醫療費用達新臺幣五萬餘元
      ？是告訴人當日係遭被告所駕車輛右前車角碰撞倒地致右轉子間骨折，應堪認
      定，被告空言翻異前供，改稱並未發生撞及告訴人云云，顯係事後卸責、避就
      之詞，委無可採。
（三）按汽車行近行人穿越道前，應減速慢行，遇有行人穿越時，無論有無交通警察
      指揮或號誌指示，均應暫停讓行人先行通過，道路交通安全規則第一百零三條
      定有明文。本件被告於九十年十一月二十日上午十一時十分許，駕駛車牌號碼
      外０三一八號外賓使館小客車搭載奧地利駐華人員，沿臺北市○○街由西向東
      方向行駛，行經該路段與博愛路交岔路口，左轉北向擬通過路口北側東西向行
      人穿越道、進入博愛路之際，當時天氣晴、日間自然光線、視距良好、市區○
      ○道路乾燥、無缺陷及障礙，行車管制號誌運作正常，依其智識、能力又無不
      能注意之情事，業如前述，詎被告竟未讓沿行人穿越道穿越博愛路之行人先行
      ，貿然左轉北向駛越路口北側東西向行人穿越道、擬進入博愛路，適告訴人沿
      口北側東西向行人穿越道由東向西方向穿越博愛路，見狀閃避不及，被告所駕
      車輛右前車角遂撞及告訴人，告訴人因而倒地，受有右轉子間骨折之傷勢，被
      告有行近行人穿越道疏未暫停讓行人先行通過之過失甚明，且其過失行為與告
      訴人之傷勢間，有相當因果關係。至被告辯稱當日告訴人服用酒類、意識不清
      云云，並無任何證據可資佐憑，且縱告訴人當日確有飲酒、意識不清，告訴人
      當日既係沿行人穿越道穿越博愛路，且已遵守路口號誌之指示，蓋被告為沿臺
      北市○○街由西向東方向行駛，與告訴人西向東之行進方向相同，被告行至路
      口既依號誌指示前行，告訴人行向自亦可通行，殆無疑義，我國復無任何行人
      不得飲酒之規定，是告訴人有無飲酒，亦與被告之刑責無涉，爰無查究必要，
      併此敘明。
（四）綜上所述，本件事證已臻明確，被告所辯咸無可採，其犯行已堪認定，應依法
      論科。
三、被告原為奧地利駐華商務代表辦事處司機，負責駕駛外賓使館小客車載運奧地利
    駐華人員，於擔任司機期間為從事駕駛業務之人，是核被告所為，係犯刑法第二
    百八十四條第二項前段從事業務之人，因業務上之過失傷害人罪。被告行經行人
    穿越道不依規定讓行人優先通行，因而致人受傷，前皆論及，應依道路交通管理
    處罰條例第八十六條第一項之規定，加重其刑。又被告肇事後，於警員前往現場
    及醫療院所處理時，不逃避接受裁判而當場向警員自首、承認為肇事人而願接受
    裁判，此經本院職權查證屬實，有臺北市政府警察局中正第一分局交通分隊自首
    調查報告表可參，被告對於有權偵查犯罪之機關尚不知犯罪事實及犯罪人之前自
    首而願接受裁判，應依刑法第六十二條前段之規定減輕其刑，並依刑法第七十一
    條第一項之規定先加後減之。爰審酌被告並無前科、素行良好，有臺灣高等法院
    被告全國前案紀錄表可佐，犯後旋自首接受裁判，立即將告訴人送醫救治、負擔
    絕大部分醫療費用，此經證人即告訴人配偶邱肖玉證述明確，但事後翻異前供、
    否認犯行，且自事故發生迄今已逾二年猶未獲告訴人諒解，惟告訴人於被告已支
    付之醫療費用外猶請求高達新臺幣八十五萬元之高額賠償，致雙方無法達成和解
    等一切情狀，量處如主文所示之刑，並諭知如易科罰金之折算標準，以資懲儆。
據上論斷，應依刑事訴訟法第四百五十二條、第二百九十九條第一項前段，刑法第二
百八十四條第二項前段、第六十二條前段、第四十一條第一項前段，道路交通管理處
罰條例第八十六條第一項，罰金罰鍰提高標準條例第一條前段、第二條，判決如主文
。
本案經檢察官黃東焄到庭執行職務。
中      華      民      國    九十二    年     十二     月    三十一    日
                              臺灣臺北地方法院交通法庭
                                  審判長法  官  陳  博  文
                                        法  官  陳  婷  玉
                                        法  官  洪  文  慧
右正本證明與原本無異。
如不服本判決，應於判決送達後十日內向本院提出上訴狀（應抄附繕本）。告訴人或
被害人如對於本判決不服者，應具備理由請求檢察官上訴，其上訴期間之計算係以檢
察官收受判決正本之日期為準。
                                        書記官  江  虹  儀
中      華      民      國    九十二    年     十二     月    三十一    日


司法院資訊處製作；財團法人民間司法改革基金會備份。
